【裁判字號】    98,訴,405
【裁判日期】    980325
【裁判案由】    違反毒品危害防制條例
【裁判全文】
臺灣彰化地方法院刑事判決               98年度訴字第405號
公  訴  人  臺灣彰化地方法院檢察署檢察官
被      告  甲○○
上列被告因違反毒品危害防制條例案件，經檢察官提起公訴（
98年度毒偵字第261 號），本院依簡式審判程序判決如下：
    主  文
甲○○施用第一級毒品，累犯，處有期徒刑捌月。
    事  實
一、甲○○前因施用毒品案件，經臺灣板橋地方法院以91年度毒
    聲字第3823號裁定送觀察、勒戒後，因評定認無繼續施用毒
    品傾向，於民國91年12月9 日執行完畢釋放。復於上開觀察
    、勒戒執行完畢釋放後5 年內，因施用毒品案件，經臺灣南
    投地方法院以92年度訴字第500 號判決處有期徒刑6 月、2
    月，定應執行刑為有期徒刑7 月確定，經送監執行，於93年
    8 月4 日縮短刑期期滿執行完畢。仍不知警惕，復基於施用
    第一級毒品海洛因之犯意，於97年10月16日上午某時，在其
    南投縣竹山鎮社寮里田中巷47之1 號住處房間內，將海洛因
    摻水混合後，以注射針筒注射體內之方式，施用海洛因1 次
    。嗣因另案施用毒品案件經發布通緝，於97年10月17日為雲
    林縣警察局斗六分局榴中派出所警員林景森等人緝獲，警員
    依甲○○之前科紀錄察覺其涉有施用毒品嫌疑，對其採驗尿
    液，查悉上情。
二、案經雲林縣警察局斗六分局報告臺灣雲林地方法院檢察署呈
    請臺灣高等法院檢察署檢察長核轉臺灣彰化地方法院檢察署
    檢察官偵查起訴。
    理  由
一、被告甲○○所涉為死刑、無期徒刑、最輕本刑為3 年以上有
    期徒刑或高等法院管轄第一審案件以外之罪，並於本院行準
    備程序時就被訴事實為有罪之陳述，本院合議庭依刑事訴訟
    法第273 條之1 第1 項規定，裁定改由受命法官獨任行簡式
    審判程序，先予敘明。
二、按毒品危害防制條例就施用毒品者，僅限於「初犯」及「5
    年後再犯」二種情形，始應先經觀察、勒戒或強制戒治程序
    。倘被告於5 年內已再犯，經依法追訴處罰，縱其第3 次（
    或第3 次以上）再度施用毒品之時間，在初犯經觀察、勒戒
    或強制戒治執行完畢釋放5 年以後，已不合於「5 年後再犯
    」之規定，且因已於「5 年內再犯」，顯見其再犯率甚高，
    原實施觀察、勒戒或強制戒治，已無法收其實效，即應依毒
    品危害防制條例第10條處罰（參照最高法院97年度第5 次刑
    事庭會議決議意旨）。被告前因施用毒品案件，經臺灣板橋
    地方法院以91年度毒聲字第3823號裁定送觀察、勒戒後，因
    評定認無繼續施用毒品傾向，於91年12月9 日執行完畢釋放
    。復於上開觀察、勒戒執行完畢釋放後5 年內，因施用毒品
    案件，經臺灣南投地方法院以92年度訴字第500 號判決處有
    期徒刑6 月、2 月，定應執行刑為有期徒刑7 月確定等情，
    有臺灣高等法院被告前案紀錄表在卷可憑，是被告曾於觀察
    、勒戒執行完畢釋放後，5 年內再犯毒品危害防制條例第10
    條之罪，並經法院判處罪刑確定，復為本件施用第一級毒品
    之犯行，依上開說明，自與前揭條例第20條第3 項之規定僅
    得適用於「5 年後再犯」之情形不符，公訴人逕行起訴，並
    無不合。
三、上揭犯罪事實業據被告於警詢、檢察事務官詢問及本院審理
    時坦承不諱（見警卷、偵卷第4 頁、本院98年3 月11日準備
    程序及審判筆錄），而被告為警所採集之尿液，經檢驗呈可
    待因及嗎啡陽性反應，有雲林縣警察局毒品犯罪嫌疑人尿液
    採驗作業管制紀錄、台灣檢驗科技股份有限公司97年11月12
    日濫用藥物尿液檢驗報告各乙份（均見警卷）、本院電話記
    錄表1 紙（本院卷第11頁）附卷可稽，足認被告上開自白與
    事實相符。綜上，本案事證明確，被告犯行洵堪認定，應依
    法論科。
四、按海洛因為毒品危害防制條例第2 條第2 項第1 款所規定之
    第一級毒品，被告施用海洛因之行為，核係犯毒品危害防制
    條例第10條第1 項施用第一級毒品罪。被告為供施用而持有
    該毒品之低度行為，應為施用之高度行為所吸收，不另論罪
    。被告前因施用毒品案件，經臺灣南投地方法院以92年度訴
    字第500 號判決處有期徒刑6 月、2 月，定應執行刑為有期
    徒刑7 月確定，經送監執行，於93年8 月4 日縮短刑期期滿
    執行完畢，有臺灣高等法院被告前案紀錄表可稽，被告於有
    期徒刑執行完畢後5 年內又故意再犯本案之罪，為累犯，應
    依刑法第47條第1 項規定，加重其刑。爰審酌被告曾因施用
    毒品經送觀察、勒戒，仍未知警惕，又再犯本案之罪，足見
    其雖經觀察、勒戒等治療程序，仍未徹底戒除惡習遠離毒害
    ，顯未能善體國家設置觀察、勒戒機構，協助毒品施用者戒
    除毒害之良法美意，惟施用毒品本質上係戕害自身健康之行
    為，尚未嚴重破壞社會秩序或侵害他人權益，暨其犯罪之動
    機、目的、所生危害及犯罪後坦承犯行態度良好等一切情狀
    ，量處如主文所示之刑，以示懲儆。
據上論斷，應依刑事訴訟法第273 條之1 第1 項、第299 條第1
項前段，毒品危害防制條例第10條第1 項，刑法第11條前段、第
47條第1 項，判決如主文。
本案經檢察官蔡曉崙到庭執行職務。
中    華    民    國    98    年    3     月    25    日
                  刑事第一庭  法  官  楊舒嵐
以上正本證明與原本無異。
如不服本判決應於收受判決後10日內，向本院提出上訴書狀，並
應敘述具體理由; 其未敘述上訴理由者，應於上訴期間屆滿後20
日內向本院補提理由書（均須按他造當事人之人數附繕本）「切
勿逕送上級法院」。
中    華    民    國    98    年    3     月    25    日
                              書記官  陳如玲
附錄論罪科刑法條：
毒品危害防制條例第10條第1 項
施用第一級毒品者，處 6 月以上 5 年以下有期徒刑。


司法院資訊處製作；財團法人民間司法改革基金會備份。
